臺北高等行政法院裁定
                                       100年度再字第27號
再審  原告　王傳全
再審  被告  公務人員退休撫卹基金管理委員會
代　表　人　張哲琛（主任委員）
上列當事人間退撫基金事件，再審原告本於行政訴訟法第273 條
第1 項第1 款事由，對於最高行政法院中華民國98年7 月2 日98
年度判字第724 號判決，本於行政訴訟法第273 條第1 項第1 款
之規定提起再審之訴；再審原告另本於行政訴訟法第273 條第1
項第10款、第13款及第14款事由，提起再審之訴，經最高行政法
院於100 年2 月10日100 年度裁字第348 號將依行政訴訟法第27
3 條第1 項第10款、第13款及第14款事由部分裁定移送本院，本
院裁定如下：
    主  文
再審之訴駁回。
再審訴訟費用由再審原告負擔。
　　理  由
一、再審原告於民國98年8 月10日對於最高行政法院98年度判字
    第724 號判決（下稱原確定判決），以該判決具有行政訴訟
    法第273 條第1 項第1 款之再審事由，向最高行政法院提起
    再審之訴；其於提起再審之訴後，另本於行政訴訟法第273
    條第1 項第10款、第13款及第14款事由提起再審之訴，上開
    3 款事由經最高行政法院依行政訴訟法第275 條第1 項之規
    定，而以100 年2 月10日100 年度裁字第348 號裁定移送本
    院審理；至於本於行政訴訟法第273 條第1 項第1 款之再審
    事由，則經最高行政法院於同日以100 年度判字第103 號判
    決駁回確定，合先敘明。
二、按「（第1 項）再審之訴應於30日之不變期間內提起。（第
    2 項）前項期間自判決確定時起算，判決於送達前確定者，
    自送達時起算；其再審之理由發生或知悉在後者，均自知悉
    時起算。」「再審之訴，應以訴狀表明左列各款事項，並添
    具確定終局判決繕本，提出於管轄行政法院為之：……四、
    再審理由及關於再審理由並遵守不變期間之證據。」「再審
    之訴不合法者，行政法院應以裁定駁回之。」「訴狀送達後
    ，原告不得將原訴變更或追加他訴。但經被告同意，或行政
    法院認為適當者，不在此限。」為行政訴訟法第276 條第1
    項、第2 項、第277 條第1 項第4 款、第278 條第1 項及第
    111 條第1 項所明定。是再審之訴應自判決確定時起30日之
    不變期間內提起，並應表明再審理由及關於再審理由並遵守
    不變期間之證據，此為必須具備之程式，否則所提再審之訴
    即屬不合法，且性質上無庸命其補正，依同法第278 條第1
    項規定，行政法院應以裁定駁回之。而再審之目的一方面在
    請求廢棄確定之終局判決，屬訴訟上之形成之訴，一方面則
    為再開原確定判決所終結之訴訟程序，故每一再審理由均可
    單獨構成提起再審之訴之要件，成為形成之訴之訴訟標的之
    內涵，有關提起再審之訴不變期間之遵守，自應個別加以計
    算（最高法院72年臺聲字第392 號判例意旨參照）。
三、查原確定判決於98年7 月13日送達再審原告，有送達證書附
    卷可稽，依行政訴訟法第241 條、第89條規定，再審之不變
    期間自判決送達之翌日起，扣除在途期間，算至98年8 月17
    日（星期一）即已屆滿。再審原告固於98年8 月10日本於行
    政訴訟法第273 條第1 項第1 款事由向最高行政法院提出再
    審起訴狀，惟其後分別於98年10月28日、99年4 月13日及99
    年4 月21日始先後提出再審補充理由(二)、(四)、(五)狀，分別本
    於行政訴訟法第273 條第1 項第13款、第14款及第10款事由
    提起再審之訴，則其以此3 款事由提起再審顯逾上開不變期
    間。
四、至於再審原告雖曾為下列主張，茲析述如下：
    (一)關於行政訴訟法第273 條第1 項第13款事由，再審原告於
      再審補充理由(二)狀中自書其於98年9 月28日發現「中國造
      船股份有限公司管理辦法」為無效之行政命令，且經其發
      函請求考試院確認「考試院高等考試及格證書有效」，考
      試院於「98年10月7 日」始以考臺組壹二字第0980007843
      1 號書函為此確認為由，指其係於斯時（即98年9 月28日
      、98年10月7 日）始知悉再審理由，於98年10月26日提起
      再審之訴已遵守不變期間（最高行政法院100 年度判字第
      103 號卷第163 頁反面至第164 頁）；於再審補充理由(八)
      狀中陳稱其於100 年2 月8 日獲友人傳真，始知悉中國造
      船股份有限公司（下稱中船公司）75年11月份月刊已報導
      該公司考試進用職員身分屬公務員兼具勞工身分（本院卷
      第12頁）等情為主張。惟行政訴訟法第273 條第1 項第13
      款「當事人發見未經斟酌之證物或得使用該證物者」之再
      審事由，其上開所謂證物中之「中國造船股份有限公司管
      理辦法」顯非證物；至於中船公司75年11月份月刊僅係該
      公司內部之刊物，亦非證明再審原告具有公務員資格之證
      物；而考試院上開書函在前訴訟程序中並不存在，無論再
      審原告何時知悉上開管理辦法「無效」，或何時取得上開
      中船公司月刊及「書函」，其知悉與取得之時點均與不變
      期間之起算無涉。至於再審原告其餘有關行政訴訟法第27
      3 條第1 項第13款事由提出之所謂證物，或僅泛稱於原訴
      訟程序後新發見之事證（如再審補充理由(九)狀人事行政局
      相關函釋，本院卷第42至44頁）；或根本未主張何時知悉
      （如再審補充理由(六)狀經濟部及中船公司相關函釋、最高
      行政法院相關判例〈最高行政法院100 年度判字第103 號
      卷第320 號至321 頁、第326 頁〉；再審補充理由(十)狀人
      事行政局分發函、銓敘部函釋、經濟部管理規則〈前揭卷
      第185 至189 頁〉；再審補充理由(十一)狀公務人員退休證〈
      本院卷第201 頁〉），則均未提出遵守關於此再審理由不
      變期間之證據，是再審原告茲以上開理由證明其遵守第27
      3 條第1 項第13款事由之不變期間，顯係無據。
    (二)關於行政訴訟法第273 條第1 項第14款事由，再審原告於
      再審補充理由(四)狀中自書其於99年1 月8 日由人事行政局
      取得行政院74年11月15日台74人政壹字第36664 號函（下
      稱行政院74年11月15日函）原稿影本，始發現上開行政院
      同號函文有二，均為釋示公務員兼具勞工身分之適用疑義
      ，此與原確定判決所依據之行政院同號函文係二件迥然不
      同之文件，指其係於斯時始知悉再審理由，於99年4 月13
      日提起再審之訴已遵守不變期間（最高行政法院100 年度
      判字第103 號卷第245 頁反面至第246 頁）。惟查，再審
      原告於本院95年度訴字第1870號事件（前訴訟一審）即已
      提出上開行政院74年11月15日函（前訴訟一審卷第80頁）
      ，與其於再審之訴所提之差異，僅在於本件所提係手抄本
      ，於前訴訟一審提出者係已輸入檔案系統之電腦列印本，
      二者除「主旨」改為「要旨」、「釋示」改為「全文內容
      」等文字上修改外，餘未見有何不同，是此項證物既在前
      訴訟一審即已存在，如本院95年度訴字第1870號判決、原
      確定判決確有漏未斟酌此項證物之情事發生，此再審事由
      亦應於再審原告收受原確定判決送達時即已知悉，是其逾
      收受原確定判決30日後之99年4 月13日始以本事由提起再
      審之訴，自不合法。至於再審原告其餘有關行政訴訟法第
      273 條第1 項第14款事由提出之所謂證物，則均未主張何
      時知悉（如再審補充理由(九)狀中船工作規則、人事行政局
      分發函〈本院卷第45至46頁〉；再審補充理由(十一)狀會議記
      錄、行政院函釋〈本院卷第202 至204 頁〉），而根本未
      提出遵守關於此再審理由不變期間之證據，是再審原告茲
      以上開理由證明其遵守第273 條第1 項第14款事由之不變
      期間，亦於法有違。
    (三)關於行政訴訟法第273 條第1 項第10款事由，再審原告均
      未主張何時知悉（如再審補充理由(六)狀經濟部及中船公司
      函釋〈最高行政法院100 年度判字第103 號卷第325 頁〉
      ；再審補充理由(九)狀經濟部及銓敘部函釋〈本院卷第45頁
      〉），而根本未提出遵守關於此再審理由不變期間之證據
      。更有甚者，上開函釋非屬證言、鑑定或通譯，根本與本
      款規定「證人、鑑定人或通譯就為判決基礎之證言、鑑定
      或通譯為虛偽陳述」有間，是再審原告以之為第273 條第
      1 項第10款事由，自屬未當。
五、綜上所述，再審原告於98年7 月13日收受原確定判決，其再
    審之不變期間至98年8 月17日（星期一）即已屆滿。再審原
    告固於98年8 月10日本於行政訴訟法第273 條第1 項第1 款
    事由向最高行政法院提出再審起訴狀，惟其後分別於98年10
    月28日、99年4 月13日及99年4 月21日始先後提出再審補充
    理由(二)、(四)、(五)狀，各本於行政訴訟法第273 條第1 項第13
    款、第14款及第10款事由提起再審之訴，揆諸前揭說明，其
    以此3 款事由所為再審之訴之提起已逾不變期間，自非合法
    ，應予駁回。
六、依行政訴訟法第283 條、第278 條第1 項、第104 條、民事
    訴訟法第95條、第78條，裁定如主文。
中　　華　　民　　國　　100　 年　　12　　月　　16　　日
                       臺北高等行政法院第四庭
                               審判長法  官　   胡方新
                                   　法  官     李君豪
                                     法  官　   鍾啟煌
上為正本係照原本作成。
如不服本裁定，應於送達後10日內向本院提出抗告狀（須按他造
人數附繕本）。
中　　華　　民　　國　　100　 年　　12　　月　　16　　日
                                     書記官     吳芳靜